【裁判字號】    95,訴,446
【裁判日期】    950710
【裁判案由】    確認停車位使用權存在等
【裁判全文】
臺灣臺中地方法院民事判決  95年度訴字第446號
原      告  丙○○
（即甲○○之承當訴訟人）
訴訟代理人  梁宵良律師
被      告  郡將大智然社區管理委員會
法定代理人  己○○
訴訟代理人  何志揚律師
當事人間確認停車位使用權存在事件，本院於95年6月26日言詞
辯論終結，判決如下：
    主  文
確認原告就坐落台中市○○區○○段63地號土地上建號2571建物
，即門牌號碼台中市○○區○○路4段718號之地下3樓如附圖所
示編號36、37、38、41號四個停車位之使用權存在。
訴訟費用由被告負擔。
    事實及理由
壹、程序方面：
一、按訴訟繫屬中為訴訟標的之法律關係，雖移轉於第三人，於
    訴訟無影響。但第三人如經兩造同意，得聲請代當事人承當
    訴訟，民事訴訟法第254條第1項定有明文。本件系爭停車位
    所屬之主建物即建號2487號門牌號碼台中市○○區○○路4
    段722號房屋原為甲○○所有，本件訴訟繫屬中，甲○○於
    95年5月1日，將系爭停車位所屬之主建物，連同系爭停車位
    所屬之共同使用部分建號2571號所有權移轉登記給第三人丙○○，第三人丙○○聲明承當訴訟，業經兩造同意，依前揭
    法律規定，核無不合，自應准許。
二、按原告於判決確定前，得撤回訴之全部或一部，但被告已為
    本案之言詞辯論者，應得其同意，民事訴訟法第262條第1項
    定有明文。本件原告訴之聲明原請求：「(1)確認原告就坐落
    台中市○○區○○段63地號土地上建號2571，即門牌號碼台
    中市○○區○○路4段718號之地下3樓如附圖所示編號36、
    37、38、41等4個停車位使用權存在。(2)被告應自93年6月11
    日起至停止阻礙原告使用上開停車位日止，按月給付原告新
    台幣（下同）8,000元正。」，嗣於95年6月26日言詞辯論期
    日當庭撤回前揭第2項聲明有關損害賠償部分之請求，並經
    被告同意，依前開說明，應予准許。
貳、實體方面：
一、原告方面：
  (一)緣原告前手甲○○於93年5月間經由法院執行處強制執行程
    序，拍定取得證人丁○○所有坐落台中市○○區○○段63地
    號土地，及其上建物建號2487號即門牌號碼台中市○○區○○路4段722號房屋（下稱系爭2487號建物），暨共同使用部
    分建物建號2571號應有部分10萬分之2185（下稱系爭2571號
    建物），於同年5月20日取得不動產權利移轉證書，並於同
    年6 月11日辦畢所有權移轉登記。而前開兩筆建物均屬郡將
    大智然大樓之一部，並由被告郡將大智然社區管理委員會管
    理。
  (二)系爭2571號共同使用建物，門牌號碼為台中市○○區○○路
    4段718號等公共設施，興建銷售時訴外人郡將建設股份有限
    公司（下稱郡將建設公司）即將其中之地下1層至地下3 層
    規劃為地下停車空間，並連同地上1層至14層及屋頂突出物
    、騎樓等共用部分，為同一建號辦理登記，有建物登記謄本
    可稽。而購買停車位者，所購買停車位之面積，則登錄於系
    爭2571號公同使用部分之應有部分面積內，不另發給建物所
    有權狀；未購買停車位者，所購房屋面積於上開公同使用部
    分之應有部分，則未含有停車位之應有部分面積；並就上開
    停車空間依樓層及車位編號成立分管契約，及由郡將建設公
    司交付「停車位置證明書」，載明車位坐落、車位編號、權
    利人及權利人依買賣合約應有部分約定取得該車位之專用權
    等。
  (三)證人丁○○向郡將建設公司購買系爭2487號建物時，即同時
    購買系爭2571號建物地下3層如附圖所示編號36、37、38、
    41、57等5個停車位，並附屬於原告前手甲○○所拍定取得
    之系爭2487號建物暨共同使用部分系爭2571號應有部分10
    萬分之2185範圍內，故原告自已取得該5個停車位之所有權
    ，並基於分管契約約定有單獨使用收益之權利。
  (四)惟原告前手甲○○拍定取得前開包含停車位之兩筆建物後，
    被告郡將大智然社區管理委員會除同意其使用編號57號之停
    車位外，就其餘編號36、37、38、41等4個停車位（下稱系
    爭4個停車位）則否認原告前手甲○○之所有權及使用權，
    並禁止其使用。因被告否認原告前手甲○○對系爭停車位有
    使用權存在，致原告在私法上之地位有受侵害之危險，原告
    即有請求確認對系爭四個停車位使用權存在之必要。
  (五)對被告抗辯之陳述：
  (1)系爭4個停車位並未於拍賣前由證人丁○○出賣予訴外人戊○○：
    證人丁○○於其所有系爭2487號主建物遭拍賣後，原欲將
      系爭4個停車位移轉給訴外人戊○○，但遭被告否認停車
      位為丁○○所有，並拒絕在停車位置證明書簽章認證，丁○○因而未能如願，乃取銷移轉，將四紙停車位置證明書
      取回，經由證人乙○○交給原告前手甲○○行使權利。是
      由前開交回停車位置證明書及戊○○並無使用該等車位，
      顯足以證明丁○○並無將系爭4個停車位出賣給戊○○。
    證人丁○○是於主建物遭拍賣後，始將其中編號36、37
      號2個停車位賣給訴外人戊○○，並非在拍賣之前即出售
      該2個車位，有下列事實可徵：
    a.系爭主建物於93年5月間拍定，而證人乙○○於拍定後仍
      代理原所有權人即證人丁○○，繼續繳納系爭4個停車位
      之停車管理費用（或清潔費），有被告提出之94年3月5日
      收費憑單足參。
    b.證人丁○○雖證稱：「在拍賣之前我有出賣2個停車位給
      大樓住戶戊○○，地下3樓編號36、37」，但亦同時證述
     「其他二個停車位38、41是暫時轉讓在他名下，因為當時
      我的房屋被拍賣，管委會說我不是區分所有權人，限我於
      一個月內要將車位移轉登記給大樓住戶，否則要沒收我
      的車位，所以我是賣2個車位，但是移轉登記4個車位給
      戊○○」。由此足證丁○○確實是於主建物遭拍賣後，
      始出售給訴外人戊○○2個車位，並借用戊○○名義欲登
      記其餘2個車位。
    c.證人乙○○證稱：「因為之前我去繳清潔費時，管委會告
      訴我們說，除了賣給戊○○的2個車位外，也必須移轉給
      大樓的區分所有權人，因為我們的房子被法拍了，不能再
      有車位，我就把停車位置證明書交給戊○○，去向管委會
      辦理轉讓登記---- 」云云，亦得證明。
  (2)原告已取得系爭4個停車位所有權及使用權：
    證人丁○○是由郡將建設公司取得系爭2571號建物地下3
      層編號36、37、38、41、57等5個停車位所有權及使用權
      ，有中興地政事務所異動索引表及郡將建設公司交付之停
      車位置證明書可稽；而按區分所有建物之共同使用部分性
      質上係屬共有，共有人將各相關區分所有專有部分之建物
      所有權移轉時，依土地登記規則第94條規定，其共同使用
      部分之所有權，亦隨之移轉同一人，是原告前手甲○○已
      依拍賣程序取得系爭4個停車位之所有權，並依分管約定
      取得系爭4個停車位之單獨使用權，則原告亦當然取得系
      爭4個停車位之所有權及使用權，被告辯稱系爭4個停車位
      是建商要交給管委會的公共停車位部分，被告迄今並未舉
      證以實其說，故其抗辯，自非有據。
    丁○○既是於主建物拍賣後，始將2個車位出售給訴外人
      戊○○，同時欲借用戊○○名義辦理其他2個車位之登記
      ，自屬無權處分行為，不論對原告或原告前手均不生效力
      ；遑論訴外人戊○○持該4紙停車位置證明書，送交被告
      簽章認證，遭被告拒絕辦理後，已將該停車位置證明書交
      還，並由乙○○將車位及證明書交付給原告前手甲○○使
      權利，益見原告已取得系爭4個停車位之所有權及使用權
      。
    又依被告所提出系爭2571號地下3層停車位使用明細圖記
      載之使用人，比對建物登記謄本及全體區分所有權人明細
      表所載，郡將大智然社區大樓：a.每一平方公尺建物應有
      部分共同使用部分約10萬分之5.6；b.每一停車位應有部
      分共同使用部分約10萬分之311；而原告共同使用部分應
      有部分為10萬分之2185，依前開計算應有5個停車位，有
      原告製作之「建物、車位與共同使用部分登記分析比較表
      」足佐，亦與原告之主張相符。
  (3)原告提出之停車位置證明書為真正：
    查郡將建設公司所出具之停車位置證明書，悉數使用與原告
    提出之證明書相同之印文，有G棟8樓（建號2534，現所有人
    魏淑惠）之停車位置證明書可資比對；且不論依被告所提出
    之房屋預定買賣契約書，或G棟8樓原承購人魏意文與郡將公
    司訂立之房屋預定買賣契約書，，其上所使用之印文，以肉
    眼為觀察，即得輕易辨明與停車位置證明書相符，並無被告
    所稱印文不同之情事，被告否認其形式之真正無理由。
  (4)被告製作之「郡將大智然社區管委會─各區分所有權人共用
    部分權利範圍及實際擁有車位對照表」並不足採：
    被告辯稱建物謄本上共同使用部分權利範圍之記載與實際
      上區分所有權人所購買之停車位數不一定相符云云；然查
      兩造均不爭執停車位之所有權不等同於使用權，且被告迄
      今所提出者，僅為停車位使用明細圖或停車位名冊，並非
      停車位分管圖，以該等非分管圖之目前停車位使用資料，
      質疑登記權利範圍與實際購買車位數不一定相符，顯非的
      論，尚不足取。
    再以被告所提對照表為例，編號59號、66號，其所有權人
      悉為訴外人陳美琚，主建物面積（含陽台、雨遮）均為
      202.63平方公尺，共同使用部分權利範圍亦均為10萬分之
      1442，以之對照主建物面積相同之編號15號、40號、46號
      ，共同使用部分權利範圍10萬分之1758，停車位為2個，
      權利範圍10萬分之2474，停車位為3個，足見每一個停車
      位應有之權利範圍為10萬分之316；編號59號、60號主建
      物應各有1個停車位之所有權，何以由編號59號使用三個
      停車位，編號66號不使用停車位，除與本案無關外，亦不
      足以證明有停車位登記權利範圍與實際停車位數不符之情
      事，遑論陳美琚兩棟建物面積完全相同，僅上下樓層不同
      ，被告何以得概估出不同之公設權利範圍，亦足見該對照
      表並不足採憑。
  (六)聲明：如主文第1項所示。
二、被告則以：
  (一)原告雖有系爭2571號建物相當於5個停車位應有部分面積之
    權利範圍，但並未取得使用權：
    (1)依被告製作之「郡將大智然社區管委會─各區分所有權人
      共用部分權利範圍及實際擁有車位對照表」，編號1吳勵
      成、7賴秀鳳、66陳美琚都各少1個車位，反而編號59陳美
      琚多出2個車位（陳美琚買2戶，參建物謄本），可知該
      2571號建物謄本上共用使用部分權利範圍之記載與實際上
      區分所有權人所購買之停車位數不一定相符，亦即共用使
      用部分權利範圍記載有停車位幾個並不表示實際上有該停
      車位之使用權。
    (2)證人丁○○更證述：「 (問：被告主張系爭大樓有住戶有
      使用車位，但是他並沒有公同使用部分的所有權，另外，
      有公同使用部分所有權，但並沒有實際使用車位，為何會
      如此？)早期車位並沒有獨立的所有權，都是登記在公同
      建號下，有些人出賣車位，只有移轉使用權，並沒有辦理
      所有權的移轉登記」，亦可證明當初丁○○於系爭2487建
      號房屋拍賣前將系爭車位賣給戊○○時，由於沒有同時移
      轉公同使用部分的所有權給戊○○，致使原告於拍得系爭
      2487建號房屋時仍取得相當於4個停車位之公同共有部分
      權利，但此並不影響戊○○使用系爭車位之權利，換言之
      ，原告並未取得系爭4個停車位之所有權及使用權。
  (二)原告前手甲○○拍定時並未同時受讓系爭4個停車位：
    (1)系爭2487建號房屋於法院拍賣時，證人丁○○並未具有系
      爭4個停車位使用權，系爭4個停車位乃是登記於證人乙○○名下，並由其繳納停車位清潔費；而在92年1月10日前
      則係均由郡將建設公司交繳停車清潔費，92年1月10日後
      並無收據可證明是丁○○繳納停車清潔費，此有大智然社
      區大樓之地下3層停車位使用明細圖及收費憑單可證，由
      此可知證人丁○○從未繳交過停車清潔費，當然其對系爭
      4停車位無所有權及使用權。
    (2)甲○○自93年5月間拍得系爭2487建號房屋迄今為止，從
      未主張拍定系爭2487建號房屋同時受讓2571建號地下3層
      之系爭4個停車位使用權，有甲○○自93年9月起至94年12
      月間之管理費收費單可證。
    (3)又證人丁○○於系爭2487建號房屋法拍前已將系爭4個停
      車位轉讓予訴外人戊○○，該停車位置證明書背面亦記載
      原使用人丁○○已將所有權移轉給訴外人戊○○，則甲○○向法院拍定系爭2487建號房屋時，丁○○已無系爭4停
      車位，因此甲○○自不可能取得系爭4停車位使用權。
    (4)調閱93年執字第6691號執行卷，可發現證人丁○○所有系
      爭2487建號房屋遭法院拍賣時之不動產鑑價報告，並未將
      系爭4個停車位所屬之共用部分納入鑑價範圍，此有該卷
      之不動產估計報告書可證。
    (5)又依執行卷之執行筆錄記載查封證人丁○○所有系爭2487
      建號建物當時，該建物連同該建物所有之編號57號停車位
      係出租與他人，故可知丁○○於拍賣當時僅有1個編號57
      號之停車位，則甲○○拍賣取得系爭2487建號房屋時亦僅
      繼受取得編號57號之停車位。
    (6)再根據甲○○委託仲介公司出手系爭2487建號房屋之買賣
      仲介專任委託書記載，車位標示亦載明僅有B3層編號57號
      之停車位1個，足徵甲○○仍認為其停車位僅有1個，並不
      包含系爭4個停車位。
  (三)系爭4個停車位已於拍定前讓與訴外人戊○○：
    由證人丁○○證稱：「----在拍賣之前我有出賣2個車位給
    大樓住戶戊○○，地下3樓編號36、37」、「----因為當時
    我的房屋被拍賣，管委會說我不是區分所有權人，限我於一
    個月內要將車位移轉登記給大樓住戶，否則要沒收我的車位
    ，所以我只賣2個車位，但是移轉登記4個車位給戊○○」。
    足證原告前手甲○○於向法院拍得2487建號房屋前，系爭4
    個停車位早已經丁○○轉賣或移轉給訴外人戊○○。
  (四)原告前手甲○○提出之系爭4個停車位之「郡將建設停車位
    置證明書」4紙，然該證明書上之郡將建設公司印文顯與被
    告提出之房屋預定買賣契約書上之郡將建設公司印文不同，
    故被告否認其形式上之真正。
  (五)聲明：原告之訴駁回。
三、兩造經本院試行整理並簡化爭點，其結果如下：
  (一)兩造不爭之事項：
  (1)原告前手甲○○於93年5月間經由法院執行處強制執行程序
    ，拍定取得訴外人丁○○所有坐落台中市○○區○○段63地
    號土地及其上建物建號2487號即門牌號碼台中市○○區○○
    路4段722號房屋，暨共同使用部分建物建號2571號應有部分
    10萬分之2185，於同年5月20日取得不動產權利移轉證書，
    並於同年6月11日辦畢所有權移轉登記。
  (2)被告自94年12月10日起迄今禁止原告丙○○之前手甲○○使
    用系爭四個車位。
  (3)前揭兩筆建物均屬郡將大智然大樓之一部，現由被告郡將大
    智然社區管理委員會負責該大樓之使用管理。
  (4)前開建號2571號共同使用建物，由訴外人即原始建築者郡將
    建設股份有限公司將其中之地下一層、地下二層及地下三層
    規劃為地下停車空間，並連同地上一層至十四層及屋頂突出
    物、騎樓等共用部分，為同一建號辦理登記，亦有建物登記
    謄本可查。
  (5)原告前手甲○○向法院拍定取得之前揭2571號建物應有部分
    10萬分之2185，其面積相當於5個停車位之面積，被告僅同
    意原告使用地下三樓編號57號停車位。
  (6)對於被告提出之系爭大樓「房屋預定買賣契約書」影本（被
    證八）不爭執。
  (二)兩造爭執之事項：
  (1)原告前手甲○○雖有前揭2571號相當於5個停車位應有部分
    面積之分別共有所有權，但是否取得使用權？
  (2)訴外人丁○○有無在原告前手甲○○拍定取得系爭建物前，
    將地下三樓編號36、37、38、41號車位出賣予訴外人戊○○
    ？
  (3)系爭大樓有無其他住戶其有所有前揭2571號建物應有部分面
    積與實際使用車位面積不符？
四、本院得心證之理由：
  (一)原告主張：原告前手甲○○於93年5月間經由法院拍賣取得
    訴外人丁○○所有系爭2571號建物應有部分10萬分之2185
    所有權，於同年5月20日取得不動產權利移轉證書，並於同
    年6月11日辦畢所有權移轉登記，嗣於本件訴訟中之95年5
    月1日將系爭2487號主建物及基地所有權連同系爭2571號共
    同使用部分建物應有部分10萬分之2185所有權移轉登記予原
    告丙○○所有；前揭建物建物現由被告郡將大智然社區管理
    委員會負責該大樓之使用管理；被告否認原告有系爭4個停
    車位之使用權，並自94年12月10日起迄今禁止原告丙○○之
    前手甲○○使用系爭4個車位等情，業為兩造所不爭，並有
    土地及建物登記簿謄本在卷足憑，故原告主張其現為系爭
    2571 號建物應有部分10萬分之2185之所有權人，被告否認
    原告對系爭4個停車位有使用權等事實，即堪採信。
  (二)原告前手甲○○就系爭2571號共同使用建物擁有相當於五停
    車位面積之應有部分所有權，即有系爭4個車位及地下3 層
    57號停車位之使用權：
  (1)系爭2571號共同使用建物，由訴外人即原始建築者郡將建設
    公司將其中之地下一層、地下二層及地下三層規劃為地下停
    車空間，並連同地上一層至十四層及屋頂突出物、騎樓等共
    用部分，為同一建號辦理登記，而原告前手甲○○向法院拍
    定取得之系爭2571號建物應有部分10萬分之2185，其面積相
    當於5個停車位之面積，被告僅同意原告使用地下3樓編號57
    號停車位等情，亦為兩造所不爭，並有建物登記謄本可證。
  (2)又原告主張：系爭大樓之區分所有權人如有購買停車位者，
    所購買停車位之面積，則登錄於系爭2571號共同使用建物之
    應有部分面積內，不另發給建物所有權狀；未購買停車位者
    ，所購房屋面積於系爭2571號共同使用建物之應有部分，則
    未含有停車位面積；並就上開停車空間依樓層及車位編號成
    立分管契約，及由郡將建設公司交付「停車位置證明書」，
    載明車位坐落、車位編號、權利人及權利人依買賣合約應有
    部分約定取得該車位之專用權等情，此有被告提出為兩造所
    不爭執之同棟大樓Ｃ棟四樓購買人戴娉婷之「房屋預定買賣
    契約書」、「地下室法定、獎勵停車位使用確認書」影本各
    一份在卷足參，另有原告提出之系爭4個車位之「停車位置
    證明書」在卷足憑，並經證人丁○○於本院證稱：「我在取
    得系爭建物所有權時，五個車位的應有部分就附屬在系爭房
    屋的所有權共有使用部分裡面，建設公司本來就有核發停車
    位置證明書交給停車位的所有人。（原告訴訟代理人問：是
    否每一戶的房屋所有權人都有停車位證明書？）如果他有購
    買車位的住戶，就一定會有停車位證明書，但有一些住戶他
    不購買車位，就不會有停車位證明書」等情，故原告上開主
    張亦堪採信，被告否認上開停車位置證明書之真正，應無可
    採。從而證人丁○○於取得系爭2571號共同使用建物相當於
    5 個車位之所有權，亦同時取得上開5個車位使用權甚明。
    又原告之前手甲○○經由法院拍賣取得系爭2571號共同使用
    建物所有權，因而取得相當於5個停車位面積之應有部分所
    有權（包含系爭4個車位），亦當然取得系爭4個車位使用權
    。
  (3)又被告雖抗辯大樓區分所有權人所有系爭2571號應有部分面
    積與購買停車位之數目未必相符云云。惟被告僅提出目前停
    車位之使用資料為證，然上開停車位之使用資料或可能出於
    住戶借用、租賃之原因而使用，故未能據此推論取得系爭25
    71號建物相當於停車位應有部分面積之所有權人未必取得停
    車位使用權，其抗辯應無可採。
  (三)訴外人戊○○於法院拍定由甲○○取得系爭4個停車位所有
    權及使用權前，並未取得系爭4個車位之所有權或使用權：
  (1)證人丁○○所有系爭建號2487號主建物遭法院拍賣前曾將系
    爭36、37號2個停車位出賣給訴外人戊○○，於拍賣後，因
    被告管理委員會表示證人丁○○已非大樓之區分所有權人，
    不得再擁有大樓停車位，欲將另外38、41號停車位移轉給訴
    外人戊○○，但遭被告否認停車位為丁○○所有，並拒絕在
    停車位置證明書簽章認證，丁○○因而未能如願，乃取銷移
    轉，將四紙停車位置證明書取回，經由證人乙○○交給原告
    前手甲○○行使權利等情，業經證人丁○○、乙○○於本院
    到庭經被告要求隔離訊問下分別證述明確，顯見證人丁○○
    並未將系爭4個停車位出賣給戊○○。
  (2)況縱使證人丁○○與訴外人戊○○間就系爭停車位有買賣契
    約存在，然渠二人既未辦理系爭停車位之所有權移轉登記或
    交付行為，亦不得據此對原告之前手甲○○主張任何權利。
    又被告既非前揭車為買賣契約之當事人，自不能執前揭買賣
    契約對原告主張原告對系爭4個停車位使用權不存在。
  (3)被告雖另抗辯系爭4個停車位是建商要交給管委會的公共停
    車位云云，然被告迄今並未能舉證以實其說，故其抗辯礙難
    採信。
  (4)證人丁○○於本院雖證述：「 (問：被告主張系爭大樓有住
    戶有使用車位，但是他並沒有公同使用部分的所有權，另外
    ，有公同使用部分所有權，但並沒有實際使用車位，為何會
    如此？)早期車位並沒有獨立的所有權，都是登記在公同建
    號下，有些人出賣車位，只有移轉使用權，並沒有辦理所有
    權的移轉登記」等語，然證人丁○○前揭證詞僅能證明系爭
    大樓如有系爭2571號建物所有權人與停車位使用權不符時之
    可能原因，但並未能證明訴外人戊○○已取得系爭4個停車
    位之所有權或使用權，故被告以前揭證詞抗辯原告並未取得
    系爭4個停車位之所有權及使用權，尚難採信。
  (四)綜上所述，本件原告前手甲○○就系爭2571號建物既擁有相
    當於系爭4個停車位面積之應有部分所有權，即取得系爭4個
    車位之使用權，被告否認原告前揭停車位使用權，原告提起
    確認之訴，即有理由，應予准許。
五、結論：原告之訴為有理由，依民事訴訟法第78條，判決如主
    文。
中    華    民    國    95    年    7     月    10    日
                  民事第三庭    法  官  陳毓秀
正本係照原本作成。
如對本判決上訴，須於判決送達後20日內向本院提出上訴狀。
中    華    民    國    95    年    7     月    10    日
                                書記官  吳美鳳


司法院資訊處製作；財團法人民間司法改革基金會備份。
